臺灣高等法院刑事判決
110年度上訴字第625號
上  訴  人  
即  被  告  黃俊瑋


選任辯護人  謝孟儒律師（法扶律師）          
上列上訴人即被告因違反毒品危害防制條例案件，不服臺灣桃園
地方法院109年度訴字第558號，中華民國109年12月18日第一審
判決（起訴案號：臺灣桃園地方檢察署108年度偵字第27377號、
109年度偵字第1617號），提起上訴，本院判決如下：
    主  文
原判決撤銷。
黃俊瑋犯如附表二「罪名及宣告刑」欄所示之罪，各處如附表二
「罪名及宣告刑」欄所示之刑。應執行有期徒刑貳年陸月。
未扣案之犯罪所得新臺幣壹仟肆佰元沒收之，於全部或一部不能
沒收或不宜執行沒收時，追徵其價額。
    事  實
一、黃俊瑋明知愷他命係毒品危害防制條例第2條第2項第3款列
    管之第三級毒品，不得非法販賣、持有，竟與真實姓名年籍
    不詳、綽號「小吳」之販毒集團成年成員（黃俊瑋嗣後指認
    「小吳」即徐聖評，是否確為同一人尚在檢察官偵辦中），
    共同基於販賣第三級毒品以營利之犯意聯絡，由「小吳」使
    用門號0000000000號、0000000000號之行動電話發送毒品廣
    告簡訊給買家，並負責聯繫買家購買毒品之事宜，再由黃俊
    瑋駕駛車牌號碼0000-00號自用小客車，分別於如附表一所
    示之時間、地點，販賣如附表一所示之第三級毒品愷他命予
    如附表一所示之買家。嗣為警持臺灣桃園地方檢察署（下稱
    桃園地檢署）檢察官核發之拘票，於民國108年9月26日下午
    5時10分許，在桃園市○○區○○路0段000號302室將黃俊瑋拘提
    到案，始悉上情。
二、案經新北市政府警察局板橋分局（下稱板橋分局）報告桃園
    地檢署檢察官偵查起訴。
    理  由
壹、證據能力方面：
一、按被告以外之人於審判外之言詞或書面陳述，除法律另有規
    定者外，不得作為證據。又被告以外之人於審判外之陳述，
    雖不符合刑事訴訟法第159條之1至第159條之4之規定，但經
    當事人於審判程序同意作為證據，法院審酌該言詞陳述或書
    面陳述作成時之情況，認為適當者，亦得為證據；當事人、
    代理人或辯護人於法院調查證據時，知有刑事訴訟法第159
    條第1項不得作為證據之情形，而未於言詞辯論終結前聲明
    異議者，視為有前項之同意，刑事訴訟法第159條第1項及第
    159條之5分別定有明文。本判決下列所引用被告黃俊瑋以外
    之人於審判外之陳述，雖屬傳聞證據，惟檢察官及被告、辯
    護人於本院審理迄至言詞辯論終結前均未聲明異議，本院審
    酌上開證據資料製作時之情況，尚無違法不當及證明力明顯
    過低之瑕疵，且與本案待證事實間具有相當關聯性，亦認為
    以之作為證據應屬適當，依刑事訴訟法第159條之5規定，認
    前揭證據資料均有證據能力，先予敘明。
二、至於本判決所引用之非供述證據部分，與本案均有關連性，
    亦無證據證明係實施刑事訴訟程序之公務員以不法方式所取
    得，依刑事訴訟法第158條之4之反面解釋，當有證據能力，
    復於本院審理時，提示並告以要旨，使檢察官、被告及辯護
    人充分表示意見，自得為證據使用。
貳、實體方面：
一、上揭事實，業據被告於偵查、原審準備程序及審理時、本院
    準備程序及審理時坦承不諱（見桃園地檢署108年度偵字第2
    7377號卷〈下稱偵字第27377號卷〉第177頁至第179頁、第357
    頁至第359頁、臺灣桃園地方法院109年度訴字第558號卷〈下
    稱訴字卷〉一第46頁至第47頁、訴字卷二第22頁、第28頁、
    本院卷第44頁、第347頁），核與如附表一「供述證據」欄
    所示證人之證述大致相符，且有如附表一「非供述證據」欄
    所示之證據在卷可稽，足認被告之任意性自白與事實相符，
    堪以採信。又依被告自承每賣一包第三級毒品愷他命，可以
    賺新臺幣（下同）200元，其把200元先扣下來，再把剩下的
    錢給「小吳」，本件犯罪所得是1400元等語（見偵字第2737
    7號卷第178頁、第358頁、訴字卷一第48頁、訴字卷二第28
    頁），可認被告主觀上有販賣第三級毒品愷他命以營利之意
    圖。綜此，本案事證明確，被告犯行已堪認定，自應依法論
    科。
二、論罪科刑部分：
  ㈠按行為後法律有變更者，適用行為時之法律。但行為後之法
    律有利於行為人者，適用最有利於行為人之法律，刑法第2
    條第1項定有明文。被告行為後，毒品危害防制條例第4條第
    3項、第17條第2項之規定業經修正，並經總統於109年1月15
    日公布，於同年7月15日施行，修正前毒品危害防制條例第4
    條第3規定「製造、運輸、販賣第三級毒品者，處7年以上有
    期徒刑，得併科700萬元以下罰金」，修正後則規定「製造
    、運輸、販賣第三級毒品者，處7年以上有期徒刑，得併科1
    000萬元以下罰金」，經比較新舊法結果，修正後毒品危害
    防制條例第4條第3項規定雖未更動販賣第三級毒品罪之構成
    要件及得科處之法定刑種，然已將罰金刑上限提高，自以修
    正前毒品危害防制條例第4條第3項之規定對被告較為有利；
    而修正前毒品危害防制條例第17條第2項規定「犯第4條至第
    8條之罪於偵查及審判中均自白者，減輕其刑」，修正後則
    規定「犯第4條至第8條之罪於偵查及歷次審判中均自白者，
    減輕其刑」，經比較新舊法結果，修正後毒品危害防制條例
    第17條第2項規定犯販賣第三級毒品罪者，須於偵查及「歷
    次」審判中均自白，方得依該條規定減輕其刑，相較於修正
    前除偵查中自白外，僅須於審判中曾經自白即可減刑之規定
    而言，自以修正前毒品危害防制條例第17條第2項之規定對
    被告較為有利。是依刑法第2條第1項前段規定，本件自應適
    用被告行為時即修正前毒品危害防制條例第4條第3項、第17
    條第2項之規定論處。
  ㈡按愷他命係毒品危害防制條例第2條第2項第3款所稱之第三級
    毒品，是核被告所為，均係犯修正前毒品危害防制條例第4
    條第3項販賣第三級毒品罪，共7罪。
  ㈢被告各次販賣第三級毒品前持有第三級毒品之行為，應分別
    為販賣之高度行為所吸收，均不另論罪。
  ㈣被告與真實姓名年籍不詳、綽號「小吳」之成年男子間有犯
    意聯絡及行為分擔，應均論以共同正犯。
  ㈤被告所為上開犯行，犯意各別，行為互殊，應予分論併罰。
  ㈥減刑部分：
  ⒈按犯毒品危害防制條例第4條至第8條之罪於偵查及審判中均
    自白者，減輕其刑，修正前毒品危害防制條例第17條第2項
    定有明文。被告於偵查、審理中均坦承犯行，業如前述，爰
    依修正前毒品危害防制條例第17條第2項之規定，減輕其刑
    。
　⒉按犯第4條至第8條、第10條或第11條之罪，供出毒品來源，
    因而查獲其他正犯或共犯者，減輕或免除其刑，毒品危害防
    制條例第17條第1項定有明文。而該條立法旨意在於鼓勵被
    告或犯罪嫌疑人具體提供其毒品上游，擴大追查毒品來源，
    俾有效斷絕毒品之供給，以杜絕毒品泛濫，祇須被告願意供
    出毒品來源之上手，因而查獲其他正犯或共犯者，即可邀減
    輕或免除其刑之寬典。其中所謂「因而查獲」之「查獲」係
    屬偵查機關之權限，而查獲之「屬實」與否，則為法院職權
    認定之事項，應由法院做最後審查並決定其真實性。換言之
    ，「查獲」與「屬實」應分別由偵查機關及事實審法院分工
    合作，即對於被告揭發或提供毒品來源之重要線索，應交由
    相對應之偵查機關負責調查核實，而法院原則上不問該被舉
    發案件進行程度如何，應根據偵查機關已蒐集之證據綜合判
    斷有無「因而查獲」之事實，不以偵查結論作為查獲屬實與
    否之絕對依據（最高法院109年度台上字第2888號判決意旨
    參照）。被告指認其所屬販毒集團毒品上游為徐聖評、共犯
    為許凱捷，經板橋分局於110年8月19日以新北警板刑字第11
    03841494號刑事案件報告書，移請桃園地檢署偵辦，有板橋
    分局110年8月20日新北警板刑字第1103871136號函暨所附刑
    事案件報告書附卷可憑（見本院卷第87頁至第92頁），而徐
    聖評坦承門號0000000000號行動電話為其所使用，買家打電
    話給其要買第三級毒品愷他命，再由其指派許凱捷或被告前
    往指定處所將毒品交付給買家，隨後把交易所得扣掉酬庸後
    ，再交付給其等節，另有板橋分局提供徐聖評之警詢筆錄、
    經徐聖評確認之通訊監察譯文可參（見本院卷第103頁至第1
    09頁、第183頁至第188頁），是桃園地檢署檢察官於收案後
    ，雖於110年11月11日尚無偵辦進度，且迄至110年12月13日
    仍在研議是否轉給他股偵辦（見本院卷第101頁、第351頁）
    ，但以板橋分局前開函文及所附事證，堪認確有因被告之供
    述而查獲毒品來源為徐聖評，爰依毒品危害防制條例第17條
    第1項之規定，予以減輕其刑（被告所為販賣第三級毒品犯
    行次數眾多，尚不宜因此免除其刑），並依法遞減之。
　⒊按刑法第59條之酌量減輕其刑，必犯罪之情狀顯可憫恕，認
    科以最低度刑仍嫌過重者，始有其適用，至於同法第57條規
    定，科刑時應以行為人之責任為基礎，並審酌一切情狀，尤
    應注意該條所列10款事項，為科刑重輕之標準，則為在法定
    刑內量刑輕重之依據。所謂「犯罪之情狀」與「一切情狀」
    ，兩者固非有截然不同之領域，於裁判上酌量減輕其刑時，
    雖亦應就犯罪一切情形予以考量，但仍應審酌其犯罪情狀有
    無「顯可憫恕」之事由，故適用刑法第59條酌量減輕其刑時
    ，雖不排除審酌同法第57條所列舉10款之事由，惟其程度必
    須達於犯罪之情狀「顯可憫恕」者，始可予以酌減（最高法
    院98年度台上字第5454號判決意旨參照）。本件被告販賣第
    三級毒品愷他命共7次，顯對於他人身心健康造成相當程度
    之危害，犯罪情節又無何特殊原因或情狀存在，衡其前開犯
    行動機、手段、目的等節，實無所謂情輕法重之狀況可言，
    尚難認在客觀上有何足引起一般人同情而確可憫恕之情，要
    無刑法第59條酌減其刑規定適用之餘地。
  ㈦原審以被告罪證明確，予以論罪科刑，固非無見，惟被告於
    本院審理期間供出毒品來源，為警查獲上游徐聖評，合於毒
    品危害防制條例第17條第1項之減刑要件，業於前述，原審
    未及審酌此節，尚有不當。又被告於工作時使用上游「小吳
    」交付不知名門號之行動電話（見偵字第27377號卷第178頁
    ）既未扣案，復經被告供承已被上游「小吳」收回（見偵字
    第27377號卷第358頁、訴字卷一第48頁、訴字卷二第28頁至
    第29頁），在無法確認被告所述是否屬實，且該行動電話型
    號、樣式均無所悉，又非屬違禁物之情形下，為求沒收之順
    利執行，即無庸併予宣告沒收或追徵；另未扣案搭配門號00
    00000000號、0000000000號之行動電話係「小吳」所持以發
    送販毒簡訊，及用以與如附表一所示買家聯繫，亦即乃供「
    小吳」為共同販賣第三級毒品愷他命犯行所用之物，而非供
    被告為本件犯行所用之物，卷內亦無證據證明被告對此有共
    同處分權，同無庸於本案予以宣告沒收或追徵，原審就此部
    分均予宣告沒收或追徵，即有未恰。被告主張依刑法第59條
    規定酌減刑度，雖屬無據，但其主張已供出毒品來源，請求
    減輕其刑，尚屬有理，且原判決有上述可議之處，即應由本
    院將原判決予以撤銷改判。
　㈧爰審酌被告於行為時為年約23歲之成年人，正值青壯，竟不
    思循正途牟取財物，明知毒品將殘害他人身心健康，卻仍分
    別於如附表一所示之時間、地點，販賣如附表一所示之第三
    級毒品愷他命予如附表一所示之買家，以獲營利，所為自屬
    非是，惟念其犯後始終坦認犯行，並於本院審理期間供出毒
    品來源，犯後態度尚佳，兼衡其於販毒集團中係依他人指示
    交付毒品、收受價金，並非首腦或上游角色，每次販賣毒品
    所得報酬非鉅，併參其自陳係國中畢業，從事保全業，家中
    有母親、外公需由其扶養，每月收入3萬5000元之家庭經濟
    生活狀況（見本院卷第346頁）等一切情狀，就其所為犯行
    分別量處如附表二「罪名及宣告刑」欄所示之刑，並定應執
    行刑，以示懲儆。又被告雖未曾因故意犯罪受有期徒刑以上
    刑之宣告，有本院被告前案紀錄表可佐，但被告經定應執行
    刑已逾有期徒刑2年，即與刑法第74條第1項所定緩刑之要件
    未合，自無從宣告緩刑，併此敘明。　
　㈨沒收部分：
　⒈毒品危害防制條例第19條於105年6月22日修正公布，依同條
    例第36條規定自105年7月1日起施行，修正後毒品危害防制
    條例第19條第1項已刪除有關於犯毒品危害防制條例第4條至
    第9條、第12條、第13條或第14條第1項、第2項之罪之犯罪
    所得財物沒收之規定，參酌該條立法理由所稱「第1項犯罪
    所得財物之沒收，與刑法沒收章相同，而無重複規範之必要
    ，爰刪除之」之意旨，可知關於犯販賣毒品罪所得財物之沒
    收，應回歸適用刑法沒收之規定。又犯罪所得屬於犯罪行為
    人者，沒收之，於全部或一部不能沒收或不宜執行沒收時，
    追徵其價額，刑法第38之1第1項前段、第3項分別定有明文
    。被告為本件各次販賣第三級毒品犯行所得之價金共1400元
    ，已如上述，係屬犯罪所得，雖未扣案，仍應依刑法第38條
    之1第1項前段、第3項之規定宣告沒收，且於全部或一部不
    能沒收或不宜執行沒收時，追徵其價額。
　⒉至被告遭警員拘提時扣得之咖啡包殘渣袋10個，經送驗後雖
    檢出含有第三級毒品4-甲基甲基卡西酮成分，有扣押物品目
    錄表及臺北榮民醫院108年11月8日北榮毒鑑字第C0000000號
    毒品成分鑑定書可憑（見桃園地檢署109年度偵字第1617號
    卷〈下稱偵字第1617號卷〉第189頁、第193頁），然依卷附事
    證，尚難認定上開咖啡包殘渣袋與被告本案各次販賣第三級
    毒品愷他命之犯行有關，即不於本案宣告沒收，附此敘明。
據上論斷，應依刑事訴訟法第369條第1項前段、第364條、第299
條第1項前段，判決如主文。
本案經檢察官范玟茵提起公訴，檢察官侯名皇到庭執行職務。
中　　華　　民　　國　　110 　年　　12　　月　　15　　日
                  刑事第四庭  審判長法　官  陳筱珮
                                    法　官  吳元曜
                                    法　官  羅郁婷
以上正本證明與原本無異。
如不服本判決，應於收受送達後20日內向本院提出上訴書狀，其
未敘述上訴之理由者並得於提起上訴後20日內向本院補提理由書
（均須按他造當事人之人數附繕本）「切勿逕送上級法院」。
                                    書記官  蔡易霖
中　　華　　民　　國　　110 　年　　12　　月　　15　　日
附錄：本案論罪科刑法條全文
修正前毒品危害防制條例第4條
製造、運輸、販賣第一級毒品者，處死刑或無期徒刑；處無期徒
刑者，得併科新臺幣二千萬元以下罰金。
製造、運輸、販賣第二級毒品者，處無期徒刑或七年以上有期徒
刑，得併科新臺幣一千萬元以下罰金。
製造、運輸、販賣第三級毒品者，處七年以上有期徒刑，得併科
新臺幣七百萬元以下罰金。
製造、運輸、販賣第四級毒品者，處五年以上十二年以下有期徒
刑，得併科新臺幣三百萬元以下罰金。
製造、運輸、販賣專供製造或施用毒品之器具者，處一年以上七
年以下有期徒刑，得併科新臺幣一百萬元以下罰金。
前五項之未遂犯罰之。
附表一
編號 通聯時間 行動電話門號 買家 買家行動電話門號 交易時間 交易地點 交易內容(新臺幣) 供述證據 非供述證據  1 108年6月14日下午1時1分至1時48分許 0000000000 顏純汝 0000000000 108年6月14日下午1時48分許 桃園市○○區○○路000○0號全家便利商店 2000元之第三級毒品愷他命1包 顏純汝於警詢及偵查中之證述（見偵字第27377號卷第192頁至第193頁、第225頁至第227頁、第245頁至第246頁、第275頁至第278頁、第287頁至第290頁） ⒈通訊監察譯文A （見偵字第27377號卷第197 頁） ⒉尿液檢體人姓名及檢體編號對照表、濫用藥物檢驗報告（見偵字第1617號卷第203頁、第211頁）  2 108年6月18日下午4時56分至5時24分許 0000000000 顏純汝 0000000000 108年6月18日下午5時24分許 桃園市○○區○○路000號統一便利商店 2000元之第三級毒品愷他命1包 同上 ⒈通訊監察譯文B （見偵字第27377號卷第197 頁） ⒉警員跟監蒐證相片（見偵字第27377號卷第201頁至第203 頁） ⒊尿液檢體人姓名及檢體編號對照表、濫用藥物檢驗報告（見偵字第1617號卷第203頁、第211 頁）  3 108年6月21日下午3時52分許 0000000000 顏純汝 0000000000 108年6月21日下午3時52分許 桃園市○○區○○路000號全國加油站 2000元之第三級毒品愷他命1包 同上 ⒈通訊監察譯文D（見偵字第27377號卷第198頁） ⒉尿液檢體人姓名及檢體編號對照表、濫用藥物檢驗報告（見偵字第1617號卷第203頁、第211頁）  4 108年6月23日下午4時24分許 0000000000 顏純汝 0000000000 108年6月23日下午4時34分許 桃園市○○區○○路000號凱悅KTV 2000元之第三級毒品愷他命1包 同上 ⒈通訊監察譯文E（見偵字第27377號卷第198頁） ⒉尿液檢體人姓名及檢體編號對照表、濫用藥物檢驗報告（見偵字第1617號卷第203 頁、第211頁）  5 108年6月21日凌晨3時15分至3時43分許 0000000000 楊美琳 0000000000 108年6月21日凌晨3時43分許 桃園市中壢區中福路200巷 1000元之第三級毒品愷他命1包（約1公克） 楊美琳警詢及偵查中之證述（見偵字第27377號卷第125頁至第127頁、第137頁至第138頁、第293頁至296頁） ⒈通訊監察譯文K（見偵字第27377號卷第129頁） ⒉尿液檢體人姓名及檢體編號對照表、濫用藥物檢驗報告（見偵字第1617號卷第201頁、第209 頁）  6 108年6月26日晚間10時16分至10時28分許 0000000000、0000000000(序號：000000000000000號) 楊美琳 0000000000 108年6月26日晚間10時28分許 桃園市中壢區中福路200巷 1000元之第三級毒品愷他命1包（約1公克） 同上 ⒈通訊監察譯文N（見偵字第27377號卷第131頁） ⒉警員跟監蒐證相片（見偵字第27377號卷第67頁） ⒊尿液檢體人姓名及檢體編號對照表、濫用藥物檢驗報告（見偵字第1617號卷第203頁、第211 頁）  7 108年6月27日凌晨0時4分至0時25分許 0000000000(序號：000000000000000 號) 謝瑞鎰 0000000000 108年6月27日凌晨0時25分許 桃園市○○區○○路0段000號肯德基後方 2000元之第三級毒品愷他命1包（約2公克） 謝瑞鎰於警詢及偵查中之證述（見偵字第27377號卷第145頁至第147頁、第169頁至第170頁） ⒈通訊監察譯文O（見偵字第27377號卷第151頁） ⒉警員跟監蒐證相片（見偵字第27377號卷第165頁） ⒊車牌號碼0000-00號自用小客車車輛詳細資料（見偵字第27377號卷第167頁） ⒋尿液檢體人姓名及檢體編號對照表、濫用藥物檢驗報告（見偵字第1617號卷第199頁、第207頁） 
附表二
編號 犯罪事實 罪名及宣告刑 1 附表一編號1 黃俊瑋共同販賣第三級毒品，處有期徒刑壹年拾月。 2 附表一編號2 黃俊瑋販賣第三級毒品，處有期徒刑壹年拾月。 3 附表一編號3 黃俊瑋販賣第三級毒品，處有期徒刑壹年拾月。 4 附表一編號4 黃俊瑋販賣第三級毒品，處有期徒刑壹年拾月。 5 附表一編號5 黃俊瑋販賣第三級毒品，處有期徒刑壹年玖月。 6 附表一編號6 黃俊瑋販賣第三級毒品，處有期徒刑壹年玖月。 7 附表一編號7 黃俊瑋販賣第三級毒品，處有期徒刑壹年拾月。